【裁判字號】    95,訴,968
【裁判日期】    950929
【裁判案由】    毒品危害防制條例
【裁判全文】
臺灣高雄地方法院刑事判決               95年度訴字第968號
公  訴  人  臺灣高雄地方法院檢察署檢察官
被      告  乙○○
上列被告因毒品危害防制條例案件，經檢察官提起公訴（95年度
毒偵字第2051號）及移送併辦（95年度毒偵字第2658、5570號）
，本院依簡式審判程序，判決如下：
    主  文
乙○○連續施用第一級毒品，處有期徒刑捌月。扣案第一級毒品
海洛因伍包（合計淨重零點玖捌公克，空包裝重壹點零柒公克；
含包裝袋伍個），沒收銷毀之。
    事  實
一、乙○○前於民國92年間因施用毒品案件，經本院以92年度毒
    聲字第6306號裁定送勒戒處所觀察、勒戒後，因認無繼續施
    用毒品傾向，於92年11月5 日執行完畢釋放。惟仍未戒絕毒
    癮，於釋放後5 年內復基於施用第一級毒品海洛因之概括犯
    意，自94年6 月30日12時起至95年6 月30日晚上12時前之某
    時止，在其高雄市○○區○○街137 號住處，以針筒注射之
    方式，並以每2 、3 日1 次之頻率，連續施用第一級毒品海
    洛因多次。嗣分別為警於95年2 月11日下午2 時50分許，在
    高雄市苓雅區○○○路128 巷6 號前查獲，並扣得海洛因1
    包；又於95年2 月24日下午4 時40分許，在高雄市前金區○
    ○○路498 號前查獲，扣得海洛因2 包；再於同年7 月7 日
    日下午3 時25分許，因另案為本院發布通緝，為警方人員逮
    捕到案而查獲，並扣得海洛因2 包、供施用海洛因所用之束
    筋條1 條、注射針筒8 支及塑膠杓子1 支（另有與施用海洛
    因無關之電燈泡球1 個及疑似安非他命之晶體3 包）。上開
    2 次查獲均經其同意採集尿液送驗，結果均呈嗎啡陽性反應
    ，始明上情。
二、案經高雄市政府警察局暨高雄市政府警察局三民第一分局分
    別移送臺灣高雄地方法院檢察署檢察官偵查起訴及移送併辦
    。
    理  由
一、本件被告乙○○所犯係死刑、無期徒刑、最輕本刑為3 年以
    上有期徒刑以外之罪，其於本院準備程序中就被訴事實為有
    罪之陳述，經告知簡式審判程序之旨，並聽取公訴人及被告
    之意見後，合議庭裁定由受命法官獨任進行簡式審判程序。
二、上揭犯罪事實，被告於本院審理中業已坦白承認，且被告先
    後2 次為警查獲後，均經提供乾淨空瓶由其親自排放尿液並
    在其面前封緘送驗，結果均呈嗎啡陽性反應，此有高雄市警
    察局保安大隊刑案移送專責組偵辦毒品危害防制條例嫌疑人
    尿液採證代碼對照表2 紙（代號：L 專-95108、L 專-95136
    ）及高雄市立凱旋醫院濫用藥物尿液檢驗報告2 紙附卷可參
    。另扣案白粉合計5 包，經送驗結果，均含第一級毒品海洛
    因成分（合計淨重0.98公克，空包裝重1.07公克），有法務
    部調查局調科壹字第220022927 、00 0000000、000000000
    號鑑定通知書3 紙在卷為憑，堪認被告之自白與事實相符。
    被告前因施用毒品案件，業經觀察、勒戒執行完畢釋放，並
    經檢察官為不起訴處分確定，已詳如事實欄所載，此有臺灣
    高等法院被告前案紀錄表1 份在卷可查，其於觀察、勒戒執
    行完畢釋放後5 年內，再犯本件施用毒品之罪，事證明確，
    犯行堪以認定，應依法論科。
三、查海洛因為毒品危害防制條例第2 條第2 項第1 款所定第一
    級毒品，不得持有、施用。核被告所為，係犯同條例第10條
    第1 項之施用第一級毒品罪。被告持有海洛因進而施用，其
    持有之低度行為應為施用之高度行為所吸收，不另論罪。按
    被告行為後，刑法第56條連續犯之規定業於94年1 月7 日修
    正公布刪除，並於95年7 月1 日施行，則被告之犯行，因行
    為後刑法業已刪除連續犯之規定，此刪除雖非犯罪構成要件
    之變更，但顯已影響行為人刑罰之法律效果，自屬法律有變
    更，依刑法第2 條第1項 之規定，比較新、舊法結果，應適
    用較有利於被告之行為時法律即舊法論以連續犯（最高法院
    95年第8 次刑事庭會議決議參照），是被告所為上開多次施
    用第一級毒品海洛因之犯行，時間緊接、犯罪構成要件相同
    ，顯然基於概括犯意反覆為之，為連續犯，應依修正前刑法
    第56條之規定論以一罪，並加重其刑。移送併辦部分既與起
    訴書所載犯行有連續犯之裁判上一罪關係，依審判不可分原
    則，為起訴效力所及，自應併予審理。審酌被告於業經觀察
    、勒戒之治療程序，又接續多次施用毒品，次數密接頻繁，
    顯見其未能戒斷施用毒品惡習，改過意志不堅，自應予相當
    程度之刑事責難，惟施用毒品本質係自傷行為，尚未直接危
    及他人，反社會危險性應屬較低，且其犯罪後復能坦承犯行
    ，並斟酌其施用毒品期間、次數、頻率與前科素行等一切情
    狀，量處如主文所示之刑，以示懲儆。扣案第一級毒品海洛
    因5 包（合計淨重0.98公克，空包裝重1.07公克），不問屬
    於犯人與否，應依毒品危害防制條例第18條第1 項前段，宣
    告沒收銷毀之，包裝袋用以包覆毒品，衡情已難與所包覆之
    毒品絕對析離，勉予析離始行銷毀亦無實益，是應與所包覆
    之毒品同視，均併予宣告沒收銷毀。鑑驗耗用之毒品既已滅
    失，自無從宣告沒收銷毀，附此敘明。另注射針筒8 支、塑
    膠杓子1 支及束筋條1 條，雖均為被告所有供其施用毒品所
    用之物，惟該等物品與本案既無直接相關（如後述），爰不
    予宣告沒收。
四、檢察官移送併辦意旨另以（95年度毒偵字第5570號）：被告
    於95年7 月7 日又施用第一級毒品海洛因1 次，認與本案事
    實合併為接續犯，為實質上一罪，而請求併予審理。然按毒
    品危害防制條例所稱之毒品，依該條例第2 條第1 項規定之
    定義，指具成癮性、濫用性及對社會危害性之麻醉藥品與其
    製品及影響精神物質與其製品。而施用毒品者，屬多次反覆
    實行之犯罪類型，具犯罪之依賴性而為常習犯，如從施用毒
    品者之主觀犯意與客觀行為加以觀察，依社會通念應認評價
    為包括一罪，自應論以接續犯，並收限縮數罪併罰範圍之效
    （刑法第56條修正理由第4 點參照）。本件被告於修法前多
    次施用毒品之犯行，雖具有反覆性，且有明顯成癮性，然其
    各個行為均得獨立看待，依被告所述之施用頻率，亦無時空
    之密接性，此種情形於舊法時期，實務往例均依修正前刑法
    第56條論以連續犯，本案檢察官以95年度毒偵字第2658號移
    送併辦部分，即認該案與本案具有連續犯之裁判上一罪關係
    ，足見被告所為犯行尚難以接續犯論處（臺灣高等法院暨所
    屬法院因應新修正刑法施行座談第10號提案審查意見參照）
    。是被告此部分既與本案不能成立連續犯之裁判上一罪關係
    ，自應退由檢察官另為適法之處理。
據上論斷，應依刑事訴訟法第273 條之1 第1 項、第284 條之1
、第299 條第1 項前段，毒品危害防制條例第10條第1 項、第18
條第1 項前段，刑法第11條、第2 條第1 項前段，修正前第56條
，判決如主文。
本案經檢察官甲○○到庭執行職務。
中    華    民    國    95    年    9     月    29    日
                  鳳山刑事第2 庭    法  官  李嘉益
以上正本證明與原本無異。
如不服本判決，應於收受送達後10日內向本院提出上訴書狀。
中    華    民    國    95    年    9     月    29    日
                                    書記官  郭南宏
附錄本案論罪科刑法條：
毒品危害防制條例第10條
施用第一級毒品者，處 6 月以上 5 年以下有期徒刑。
施用第二級毒品者，處 3 年以下有期徒刑。


司法院資訊處製作；財團法人民間司法改革基金會備份。
